【裁判字號】    88,訴,624
【裁判日期】    890301
【裁判案由】    公共危險
【裁判全文】
台灣嘉義地方法院刑事判決                          八十八年度訴字第六二四號
    公  訴  人  台灣嘉義地方法院檢察署檢察官
    被      告  丑○○
    選任辯護人  林國一
右列被告因公共危險案件，經檢察官提起公訴（八十八年度偵字第二三二一號、第二
八—四號），本院判決如左：
    主  文
丑○○失火燒燬現供人使用之住宅，處有期徒刑陸月，如易科罰金，以參佰元折算壹
日。
    事  實
一、丑○○係於嘉義縣中埔鄉○○村○○路○段八八二號經營素食店，於民國八十八
    年三月三日夜間營業時，在素食店內烹煮食物時，本應注意使用火爐時必須詳加
    注意以防止火災之發生，而依當時情形又無不能注意情形，竟疏未注意，以致於
    同日夜間二十時四十分許，在前址素食店廚房起火，引燃火災，除燒燬嘉義縣中
    埔鄉○○村○○路○段八八二號房屋外，並延燒燒燬嘉義縣中埔鄉○○村○○路
    ○段八七六號二樓（一樓未燒燬）、八七八號二樓（一樓未燒燬）、八八二號、
    八八四號、八八六號、八八八號、八九○號、八九二號、八九四號、八九六號、
    八九八號二樓（一樓未燒燬）、九○○號二樓（一樓未燒燬）、九○二號二樓（
    一樓未燒燬）、嘉義縣中埔鄉和美村後庄一三四號、一三六號、一三八號、一四
    ○號、一四二號（屋頂結構被燒毀）、一四四號（屋頂結構部分被燒毀）、一四
    六號（屋頂結構部分被燒毀）之損害。
二、案經被害人天○○○、戌○○、Ｂ○○、宇○○、未○○、玄○○、辰○○、宙
    ○○、辛○○、甲○○、巳○○、申○○、乙○○○、寅○○、Ａ○○、亥○○
    、午○○、丙○○、卯○○、子○○、黃○○、酉○○、庚○、己○○○、癸○
    ○、戊○○○、壬○○訴由嘉義縣警察局中埔分局報告台灣嘉義地方法院檢察署
    檢察官偵查起訴。
    理  由
一、訊據被告丑○○固不否認本件火災初始之火苗係自其所經營，位於嘉義縣中埔鄉
    ○○村○○路○段八八二號經營素食店竄出之事實，惟否認前揭犯行，辯稱：當
    時並未烹煮食物，而火災後其廚房之鍋俱均已掉落地面，而重建現場時復將之置
    於爐具上，故其鑑定並不合理，其應為儲藏室起火等語。經查：前揭事實，業據
    被害人天○○○、戌○○、Ｂ○○、宇○○、未○○、玄○○、辰○○、宙○○
    、辛○○、甲○○、巳○○、申○○、乙○○○、寅○○、Ａ○○、亥○○、午
    ○○、丙○○、卯○○、子○○、黃○○、酉○○、庚○、己○○○、癸○○、
    戊○○○、壬○○、丁○○、地○○、戊○○○指述綦詳；次查：被害人酉○○
    指稱：「剛開始燒起來時，在八八二號素食店內有煙跑出來時，我馬上拿滅火器
    要進去，但房間內火燒的很旺，我無法進去，那房間是廚房」等語，另被害人戌
    ○○指稱：「火災當時我正在我家門口，聽到人家說失火了，我馬上走去看，看
    到冒煙，我馬上拿滅火器進去，到房間時整個都是濃煙，我進不去」等語（以上
    本院八十八年十一月十一日訊問筆錄參見）；再查：本件火災經嘉義縣警察局鑑
    定結果認：「依現場勘查結果發現以中山路八八二號（素食店）燒毀最嚴重，又
    依當事人及目擊者所述，其起火處研判應為廚房，因此本次火災其起火原因以不
    排除炊事不慎而引起火災之可能性較大」等情，亦有嘉義縣警察局火災原因調查
    報告書在卷可按；又查：證人即鑑定人員到庭證稱：「依目擊者指八八二號先起
    火，依現場燃燒狀況判斷由廚房先起火，因為瓦斯爐旁的鐵皮（只警卷第一一一
    頁上方之照片）受熱後之變色較嚴重，若受延燒後的顏色則會與起火點的顏色不
    相同，而流理台旁的磁磚掉落，係起火點，因為受延燒則不會有此情形」、「有
    些爐子的瓦斯開關被燒燬無法辨識，但其中有一個是呈開啟狀態」（警卷第一○
    九頁照片參見）、「據我們研判電線走火情形很小，因為燃燒方式與電線走火不
    一樣，若電線走火則需約十五分鐘，而本案迅速延燒並非電線走火」、「：：：
    另外若電線走火勢會先冒煙悶燒，達到溫度時，才會燒出火來，研判是火直接燒
    起來的情形，才會一下子就延燒二十戶。又若電線走火，會引起跳電，附近店面
    會跳電，而本案去時日光燈都還亮著，所以不是電線走火」（以上本院八十八年
    時二月二十二日訊問筆錄參見）等語明確；綜參上情，足見本件火災係被告在素
    食店內烹煮食物時不慎引燃火災，至為灼然，被告前揭辯詞，委不足採；而被告
    係該素食店之負責人，當知悉炊事應詳加注意以防止火災之發生，而依當時情形
    並無不能注意之情事，竟疏未注意，以致失火燒毀前開現供人使用之住宅，其有
    過失應無疑義，而其過失行為與失火燒燬上開房屋間顯有相當因果關係，是本件
    事證明確，被告犯行堪以認定。
二、核被告所為係犯刑法第一百七十三條第二項失火燒燬現供人使用住宅罪。又刑法
    上之失火罪，其所直接侵害之法益，為一般社會之公共安全，計算罪數，應以行
    為之個數為準，本件被告雖以一失火行為燒燬多家房屋，仍只成立一罪，不得以
    所焚家數，定其罪數（最高法院二十一年上字第三九一號判例參照）。爰審酌被
    告經營素食店之營業，竟疏盡注意義務，導致火災之發生，燒燬數戶房屋，造成
    鄰近人家遭受生命身體財產嚴重威脅，且未與被害人達成民事和解等一切情狀，
    量處如主文所示之刑，並諭知易科罰金之折算標準。
三、據上論斷，應依刑事訴訟法第二百九十九條第一項前段，刑法第一百七十三條第
    二項、第四十一條，罰金罰鍰提高標準條例第一條前段、第二條，判決如主文。
本案經檢察官葉耿旭到庭執行職務。
中      華      民      國    八十九    年      三      月      一      日
                                台灣嘉義地方法院刑事第二庭
                                        法  官  蘇  嘉  豐
右正本證明與原本無異。
如不服本判決，應於判決送達後十日內向本院提出上訴狀( 應附繕本 )。
中      華      民      國    八十九    年      三      月      一      日
                                        書記官  陳  冠  學
附錄：
刑法第一百七十三條
放火燒燬現供人使用之住宅或現有人所在之建築物、礦坑、火車、電車或其他供水、
陸、空公眾運輸之舟、車、航空機者，處無期徒刑或七年以上有期徒刑。
失火燒燬前項之物者，處一年以下有期徒刑、拘役或五百元以下罰金。
第一項之未遂犯，罰之。
預備犯第一項之罪者，處以年以下有期徒刑、拘役或三百元以下罰金。


司法院資訊處製作；財團法人民間司法改革基金會備份。
